【裁判字號】    94,易,1785
【裁判日期】    950223
【裁判案由】    恐嚇取財等
【裁判全文】
臺灣板橋地方法院刑事判決              94年度易字第1785號
公  訴  人  臺灣板橋地方法院檢察署檢察官
被      告  戊○○
                      2號（
上列被告因恐嚇取財等案件，經檢察官提起公訴（九十四年度偵
字第一八八二八號），以及移送併案審理（臺灣板橋地方法院檢
察署九十四年度偵字第二一０八一號），本院判決如下：
    主    文
戊○○共同意圖為自己不法之所有，以恐嚇使人將本人之物交付
，累犯，處有期徒刑壹年貳月。扣案之鯉魚鉗壹支、鑰匙壹支、
摩托羅拉牌一七一型行動電話壹具以及行動電話門號00000
00000號ＳＩＭ卡壹張均沒收之。
    犯罪事實
一、戊○○前於民國八十九年、九十年、九十一年間迭因竊盜案
    件，經臺灣桃園地方法院先後以八十九年度易字第二八九二
    號、九十年度易字第一三七０號、九十一年度易字第四六三
    號各判處有期徒刑四月、八月、九月確定，三罪接續執行，
    於九十三年五月三十日縮短刑期執行完畢（於本案構成累犯
    ）。詎猶不知悔改，竟意圖為自己不法之所有，於九十四年
    十月二十九日某時許，在臺北縣鶯歌鎮○○街內，以其所有
    客觀上對於人之生命、身體、安全構成威脅，具有危險性而
    可供兇器使用之鯉魚鉗一支，破壞己○○停放該處之車牌號
    碼Ｕ四－八二六０號自小客車後門門鎖後（毀損部分未據告
    訴），再潛入車內利用其所有之鑰匙一支啟動該車輛電門後
    竊取之，得手後即駛至桃園縣大溪鎮○○里○○○○○道路
    某處藏放。復承前意圖為自己不法所有之犯意，於九十四年
    十月三十一日下午二時許，在臺北縣鶯歌鎮○○路六０二號
    旁巷道內停車場，以前開鯉魚鉗破壞丙○○停放該處之車牌
    號碼三Ｐ－五五七０號自小客車汽車防盜器以及後門門鎖後
    （毀損部分未據告訴），進入車內以上揭鑰匙發動該車輛（
    內置有回數票十九張以及統一超商禮卷十二張等物）而竊取
    之，得手後將之停放在桃園縣八德巿東勇街四００巷內藏置
    。嗣又與丁○○共同基於恐嚇取財之犯意聯絡，自九十四年
    十月三十一日下午二時二十分許起至同日下午三時四十分許
    止，二人輪流以不詳電話連絡丙○○，恐嚇稱必須交款以贖
    回車輛等語，致丙○○畏懼無法尋回失車及車內財物，遂同
    意交付贖款三萬元，戊○○並於最後一次通話時，指示丙○○前往桃園縣八德巿和平路九九一巷五十八號前，將贖款置
    於停放該處之車牌號碼ＥＨ－七三０九號自小客車旁地上之
    黑色半罩式安全帽內，丙○○依指示至上址後，戊○○復於
    同日下午三時四十七分許，以行動電話門號0000000
    000號連絡丙○○再度告知放置贖款之地點，並令丙○○
    放妥後立刻離開現場，丙○○便將事先用紅包袋裝妥之贖款
    三萬元置於前開黑色半罩式安全帽內後旋轉身離去。戊○○
    見狀即騎乘車牌號碼Ｆ三八－二八六號重機車搭載丁○○接
    近該安全帽旁，由丁○○下車，先四處張望確定無人監視後
    ，快速拿取置於安全帽內之贖款三萬元並放入其所穿著長褲
    右側口袋內，再坐上機車，由戊○○搭載準備逃離現場。適
    為據報至現場埋伏之警員甲○○目睹上情，立刻趨前在後追
    捕，另丁○○之友人乙○○亦騎乘機車自對向駛來，發現甲○○等人正在追逐戊○○等人，便騎車衝撞戊○○所騎乘之
    機車，致戊○○等人人車倒地，甲○○旋將戊○○制伏，並
    在上揭機車置物箱內起出丙○○所失竊之回數票十九張以及
    戊○○所有供行竊所有之鯉魚鉗一支、鑰匙一支、供連繫恐
    嚇丙○○所用之摩托羅拉牌Ｖ一七一型行動電話一具、行動
    電話門號0000000000號ＳＩＭ卡一張等物。另丁○○則趁亂徒步逃往附近農田內，惟仍為乙○○騎乘機車追
    捕逮獲，並經警在丁○○所穿著長褲右側口袋內起出前開贖
    款三萬元，又在其身上起出香煙盒一盒，該香煙盒外附包裝
    塑膠套內並夾有手寫「和平路九九一巷」、「ＥＨ－七三０
    九」、「安全」及「八德巿東勇街四００巷」等字樣之丙○○名片一張。
二、案經臺北縣政府警察局三峽分局報請臺灣板橋地方法院檢察
    署檢察官偵查起訴，以及移送併案審理。
    理    由
一、按被告以外之人於審判外之言詞或書面陳述，除法律有規定
    者外，不得作為證據。又被告以外之人於審判外之陳述，經
    當事人於審判程序同意作為證據，法院審酌該言詞陳述或書
    面陳述作成時之情況，認為適當者，亦得為證據。當事人、
    代理人或辯護人於法院調查證據時，知有第一百五十九條第
    一項不得為證據之情形，而未於言詞辯論終結前聲明異議者
    ，視為有前項之同意，刑事訴訟法第一百五十九條第一項及
    第一百五十九條之五分別定有明文。查被告戊○○對於被害
    人己○○、丙○○於警詢時之陳述，在本院準備程序中經提
    示並告以要旨，就證據能力一節均表示無意見，且未於本案
    言詞辯論終結前聲明異議，本院審酌被害人己○○、丙○○
    於警詢時之陳述，均係渠等就各自親身經歷之事實所為者，
    核無違法取證或證明力顯然過低之情事，依渠等陳述作成時
    之情況，並無不適當之情形，因認均得為證據，合先敘明。
二、經查：
  (一)上揭犯罪事實，業據被告迭於警詢、偵查中及本院訊問時自
    白在前述時間及地點，以其所有之鯉魚鉗破壞車輛後門門鎖
    以及車輛防盜器後再潛入車內利用其所有之鑰匙啟動車輛電
    門之方式，連續二次竊取前述車輛，嗣又撥打電話予被害人
    丙○○恐嚇要求交付款項以贖回車輛等情不諱（見臺灣板橋
    地方法院檢察署九十四年度偵字第一八八二八號偵查卷第六
    頁至第八頁及第八十五頁至第八十六頁、同署九十四年度偵
    字第二一０八一號偵查卷第七頁及第四十二頁、本院九十五
    年一月十六日準備程序筆錄），並經被害人己○○、丙○○
    於警詢時以及證人即被害人丙○○、乙○○、甲○○於本院
    審理時證述綦詳（見臺灣板橋地方法院檢察署九十四年度偵
    字第一八八二八號偵查卷第十三頁至第十六頁、同署九十四
    年度偵字第二一０八一號偵查卷第二十三頁至第二十四頁、
    本院九十五年二月九日審判筆錄），且有被害人丙○○出具
    之贓物認領保管單二紙、車輛竊盜、車牌失竊資料個別查詢
    報表－查詢車輛認可資料一份附卷（見臺灣板橋地方法院檢
    察署九十四年度偵字第一八八二八號偵查卷第三十四頁及第
    三十五頁、同署九十四年度偵字第二一０八一號偵查卷第二
    十五頁）以及被告所有供行竊所有之鯉魚鉗一支、鑰匙一支
    、供連繫恐嚇車主所用之摩托羅拉牌Ｖ一七一型行動電話一
    具、行動電話門號0000000000號ＳＩＭ卡一張等
    物扣案可資佐證，足認被告自白與事實相符。
  (二)至同案被告丁○○辯稱：被告說朋友要還渠錢，渠叫伊下車
    拿錢，渠說地下那個紅袋子就是了，伊覺得很奇怪，渠叫伊
    拿了趕快上車，伊一上車，渠機車就騎走了，紅袋子還沒拿
    給渠，機車就跌倒了云云；被告亦辯稱：伊跟丁○○借機車
    ，剛好伊朋友要還伊錢，丁○○說要跟伊一起去，伊騙渠說
    朋友還伊的錢在地上，名片是伊去丁○○家載渠時，伊將香
    煙拿給渠，名片放在香煙盒裡，渠不知道云云。然而，同案
    被告丁○○於前述時間及地點為警查獲時，併經警在其身上
    起出香煙盒一盒，該香煙盒外包裝塑膠袋並夾有被害人丙○○之名片一張，且正面朝外，該名片正面有手寫「和平路九
    九一巷」、「ＥＨ－七三０九」及「安全」等字樣，反面亦
    有手寫「八德巿東勇街四００巷」之字樣等事實，業據證人
    丙○○、甲○○於本院審理時證述無訛（見本院九十五年二
    月九日審判筆錄），且有前開名片正面暨反面影本各一份在
    卷足憑（見臺灣板橋地方法院檢察署九十四年度偵字第一八
    八二八號偵查卷第四十二頁）；且觀諸該名片上所書寫「八
    德巿東勇街四００巷」等文字，與被告在偵查中經檢察官當
    庭命其書寫同上文字，二者筆跡筆順、運筆方式、書寫習慣
    明顯有異，應非出於同一人之手。再者，證人丙○○又於本
    院審理時指述稱：有兩個以上的人打給伊，第二個人說渠是
    代人傳話，打電話來的人很明顯有兩個不同的聲音，一個比
    較年輕，一個就是在庭被告沒錯等語綦詳（見本院九十五年
    二月九日審判筆錄），是被告辯稱：是伊騙被害人云云，自
    不足採信。綜上，顯見打電話向被害人丙○○勒索贖款之歹
    徒確非僅被告一人，而同案被告丁○○與被告同往取贖，其
    身上又起獲記載放置款贖地點之名片，其年齡亦較被告年輕
    ，是其顯係與被告輪流撥打電話向被害人丙○○恐嚇勒贖以
    及共同取款之人無疑。至同案被告丁○○雖辯稱：被告騙伊
    朋友要還渠錢云云，然質諸常情，償還借款乃一正常經濟交
    易行為，大可光明正大地相約見面還款或透過金融機構轉匯
    款之方式交付金錢，豈有債務人先將款項放置在一般人車往
    來頻繁道路旁地上之安全帽內，再由債權人前往收取之理？
    其所辯顯屬無稽，殆無可採。
  (三)綜上所述，本案事證明確，被告犯行堪以認定，應予依法論
    罪科刑。
三、查扣案之鯉魚鉗一支係鐵製，材質堅硬，重量沈重，有該鯉
    魚鉗照片二幀存卷足憑（見臺灣板橋地方法院檢察署九十四
    年度偵字第一八八二八號偵查卷第三十七頁）。是被告利用
    該鯉魚鉗以及鑰匙竊取被害人己○○及丙○○所有之車輛，
    核其所為，均係犯刑法第三百二十一條第一項第三款之攜帶
    兇器竊盜罪。又其與同案被告丁○○共同向被害人丙○○恐
    嚇要求交付贖款，核其所為，係犯刑法第三百四十六條第一
    項之恐嚇取財罪。其與同案被告丁○○就上揭恐嚇取財犯行
    ，有犯意聯絡與行為分擔，為共同正犯。又被告先後二次攜
    帶兇器竊盜行為，時間緊接，方法相同，所犯係犯罪構成要
    件相同之罪名，為連續犯，應依刑法第五十六條規定論以一
    罪並加重其刑。公訴意旨雖未敘及被告竊取被害人己○○所
    有之前開自小客車犯行，惟此部分與公訴人提起公訴之犯罪
    事實既有連續犯之裁判上一罪關係，應為起訴效力所及，且
    經檢察官移送併案審理（臺灣板橋地方法院檢察署九十四年
    度偵字第二０八四一號、第二一０八一號），本院自應併予
    審究。被告所犯前開二罪間，有方法結果之牽連關係，應依
    刑法第五十五條後段規定從較重之恐嚇取財罪處斷。被告前
    於八十九年、九十年、九十一年間迭因竊盜案件，經臺灣桃
    園地方法院先後以八十九年度易字第二八九二號、九十年度
    易字第一三七０號、九十一年度易字第四六三號各判處有期
    徒刑四月、八月、九月確定，三罪接續執行，於九十三年五
    月三十日縮短刑期執行完畢，有臺灣高等法院被告前案紀錄
    表一件存卷可查，其於五年內再犯本案有期徒刑以上之罪，
    為累犯，應依刑法第四十七條規定加重其刑，並依同法第七
    十條規定遞加之。爰審酌被告前有多次竊盜前科，卻不思悔
    改，屢竊取他人車輛，更藉此勒索車主交付贖款，除造成被
    害人財產損失外，亦嚴重破壞社會秩序，兼衡其犯罪動機、
    目的、手段、所竊財物價值以及犯罪後坦承犯行之態度等一
    切情狀，量處如主文所示之刑，以資懲儆。
四、扣案之鯉魚鉗一支、鑰匙一支，均係被告所有供行竊所用之
    工具，扣案之摩托羅拉牌一七一型行動電話一具以及行動電
    話門號0000000000號ＳＩＭ卡一張，則係被告所
    有供連繫恐嚇車主所用之物，業據其陳明在卷（見臺灣板橋
    地方法院檢察署九十四年度偵字第一八八二八號偵查卷第六
    頁至第七頁），均應依刑法第三十八條第一項第二款規定宣
    告沒收之。
五、至臺灣板橋地方法院檢察署九十四年度偵字第二０八四一號
    併辦意旨（原為臺北縣政府警察局土城分局於九十四年十一
    月二十七日以北縣警土刑字第０９４００３８４６０號刑事
    案件移送書請偵辦）略以：被告基於意圖為自己不法所有之
    概括犯意，於如附表所示時、地，以足供兇器使用之鯉魚鉗
    ，竊取被害人劉永圳、洪小蓮、蕭顯明、林金興、林襄雅、
    黃芳已、林寶鳳、葉育霖、歐泰山、翁宗裕、劉智能等人如
    附表所示之車輛，復基於恐嚇取財之犯意，以門號0000
    000000號之行動電話撥打電話予被害人劉永圳等人，
    恫嚇被害人劉永圳等人交付如附表所示之金額，否則將無法
    取回車輛，致使被害人劉永圳、蕭顯明、林金興、林襄雅、
    黃芳已、葉育霖、歐泰山、翁宗裕、劉智能等人因心生畏懼
    而依指示交付金錢（除被害人劉永圳係將現金放置在臺北縣
    鶯歌鎮孫臏廟後方外，其餘均係匯款至楊添丁中國信託商業
    銀行基隆分行帳戶內），因認被告涉犯刑法第三百二十一條
    第一項第三款之加重竊盜罪嫌及同法第三百四十六條之恐嚇
    取財罪嫌，且與本案提起公訴之犯罪事實具有連續犯之裁判
    上一罪關係而移送併案審理等語。按連續犯之行為業經就一
    部分起訴者，依審判不可分之原則，應就全部予以審理，最
    高法院固著有四十五年臺非字第六一號判例意旨敘明。惟按
    連續犯必須基於一個概括之犯意，連續數行為而犯同一罪名
    時，始能成立，所謂基於一個概括之犯意，即指該項犯罪行
    為，客觀上雖有次數可分，而在犯人主觀上，不外出於一個
    犯意之連續進行，如果每次犯罪係由各別起意，則無論所犯
    罪名是否相同，均應併合論罪，無適用該條之餘地，最高法
    院二十二年上字第三二三三號判例意旨參照。經查，被告所
    實施如附表所示竊盜及恐嚇取財行為之犯罪時間均在九十三
    年六月至同年十二月間，與被告犯本案竊盜及恐嚇取財犯行
    ，已相隔將近一年，時間間隔久遠，實難逕認二者係被告出
    於概括犯意反覆而為，犯意應屬各別，從而，前述併辦部分
    既與本案論罪科刑之犯罪事實無何連續犯之裁判上一罪關係
    ，即非本案起訴效力所及，本院無從併予審究，應退由檢察
    官另依法處理，併予敘明。
據上論斷，應依刑事訴訟法第二百九十九條第一項前段，刑法第
二十八條、第五十六條、第三百二十一條第一項第三款、第三百
四十六條第一項、第五十五條、第四十七條、第三十八條第一項
第二款，罰金罰鍰提高標準條例第一條前段，判決如主文。
本案經檢察官陳鴻濤到庭執行職務。
中    華    民    國    95    年    2     月    23    日
                  刑事第七庭審判長法  官  胡  堅  勤
                                  法  官  崔  玲  琦
                                  法  官  王  瑜  玲
上列正本證明與原本無異。
如不服本判決，應於判決送達後10日內向本院提出上訴狀（應附
繕本），上訴於臺灣高等法院。
中    華    民    國    95    年    2     月    24    日
                                  書記官  黃  頌   棻
附錄本案論罪科刑法條全文：
中華民國刑法第三百二十一條
犯竊盜罪而有左列情形之一者，處六月以上五年以下有期徒刑：
一  於夜間侵入住宅或有人居住之建築物、船艦或隱匿其內而犯
    之者。
二  毀越門扇、牆垣或其他安全設備而犯之者。
三  攜帶兇器而犯之者。
四  結夥三人以上而犯之者。
五  乘火災、水災或其他災害之際而犯之者。
六  在車站或埠頭而犯之者。
前項之未遂犯罰之。
中華民國刑法第三百四十六條
（單純恐嚇罪）
意圖為自己或第三人不法之所有，以恐嚇使人將本人或第三人之
物交付者，處六月以上五年以下有期徒刑，得併科一千元以下罰
金。
以前項方法得財產上不法之利益，或使第三人得之者，亦同。
前二項之未遂犯罰之。
附表：
┌──┬────┬─────┬───┬────┬────┐
│編號│時    間│地      點│被害人│竊得物品│匯款金額│
├──┼────┼─────┼───┼────┼────┤
│ 一 │九十三年│臺北縣土城│劉永圳│車號八Ｆ│一萬元  │
│    │十二月二│巿環河路停│      │－六六九│        │
│    │十一日  │車場內    │      │二號自小│        │
│    │        │          │      │貨車    │        │
├──┼────┼─────┼───┼────┼────┤
│ 二 │九十三年│臺北縣鶯歌│洪小蓮│車號Ｖ四│三萬元  │
│    │十月二十│鎮○○路一│      │－八二八│        │
│    │一日    │九四巷一號│      │六號自小│        │
│    │        │          │      │客貨車  │        │
├──┼────┼─────┼───┼────┼────┤
│ 三 │九十三年│臺北縣泰山│蕭顯明│車號Ｓ二│三萬元  │
│    │十一月二│鄉○○街一│      │－五六四│        │
│    │十日    │八號      │      │一號自小│        │
│    │        │          │      │客貨車  │        │
├──┼────┼─────┼───┼────┼────┤
│ 四 │九十三年│臺北縣三峽│林金興│車號八Ｔ│三萬元  │
│    │十一月二│鎮恩主公醫│      │－八九七│        │
│    │十九日  │院後方    │      │七號自小│        │
│    │        │          │      │貨車    │        │
├──┼────┼─────┼───┼────┼────┤
│ 五 │九十三年│臺北縣鶯歌│林襄雅│車號八Ｇ│        │
│    │九月二十│鎮○○路一│      │－六０八│        │
│    │四日    │八０號    │      │０號自小│        │
│    │        │          │      │貨車    │        │
├──┼────┼─────┼───┼────┼────┤
│ 六 │九十三年│臺北縣鶯歌│黃芳已│車號五Ｂ│一萬元  │
│    │六月十七│鎮○○街旁│      │－七五一│        │
│    │日      │          │      │七號自小│        │
│    │        │          │      │貨車    │        │
├──┼────┼─────┼───┼────┼────┤
│ 七 │九十三年│臺北縣鶯歌│林寶鳳│車號Ｖ六│        │
│    │十一月二│鎮○○路六│      │－四０七│        │
│    │日      │號        │      │八號自小│        │
│    │        │          │      │貨車    │        │
├──┼────┼─────┼───┼────┼────┤
│ 八 │九十三年│桃園縣桃園│葉育霖│車號八四│二萬元  │
│    │十二月九│巿宏昌六街│      │０八－Ｄ│        │
│    │日      │與泰山街口│      │Ｚ號自小│        │
│    │        │          │      │貨車    │        │
├──┼────┼─────┼───┼────┼────┤
│ 九 │九十三年│桃園縣桃園│歐泰山│車號七Ｋ│三萬元  │
│    │十一月十│巿桃德路二│      │－五九三│        │
│    │三日    │十七號對面│      │一號自小│        │
│    │        │          │      │貨車    │        │
├──┼────┼─────┼───┼────┼────┤
│ 十 │九十三年│桃園縣桃園│翁宗裕│車號三Ｌ│一萬元  │
│    │九月二十│巿和平路與│      │－六二九│        │
│    │七日    │大興路口  │      │九號自小│        │
│    │        │          │      │貨車    │        │
├──┼────┼─────┼───┼────┼────┤
│十一│九十三年│桃園縣大溪│劉智能│車號Ｕ四│        │
│    │九月二十│鎮中新村│      │－八二六│        │
│    │日      │三十七號  │      │０號自小│        │
│    │        │          │      │客貨車  │        │
└──┴────┴─────┴───┴────┴────┘


司法院資訊處製作；財團法人民間司法改革基金會備份。
